臺灣高等法院民事裁定　　　　　　　　　96年度抗字第1541號
　　抗　告　人　甲○○
上列抗告人因與乙○○間假扣押事件，對於中華民國96年7月2日
臺灣士林地方法院96年度裁全字第2589號裁定提起抗告，本院裁
定如下：
    主  文
原裁定廢棄。
乙○○於原法院之聲請駁回。
聲請及抗告費用新台幣貳仟元由乙○○負擔。
    理  由
一、相對人乙○○主張：抗告人於民國96年3月14日立據向其借
    款新台幣（以下同）600萬元，約明抗告人應於3個月內償還
    ，並以台北市○○區○○段5小段527地號土地及其上門牌號
    碼為台北市○○○路○段354巷29號2樓之房屋（下稱系爭房
    地）為相對人設定抵押權以為擔保，其已於當日、同月22日
    分二次共匯款4,448,900元予抗告人。詎抗告人將相對人出
    借之款項用以清償第三人洪遠瑞原向永豐商業銀行股份有限
    公司之借款及塗銷以系爭房地為該銀行設定之抵押權權後，
    竟未依限償還借款予相對人，亦未設定抵押權予相對人，顯
    有處分系爭房地而脫產之嫌，若不予假扣押，日後有不能強
    制執行之虞等情。
二、抗告人則以：其並未向相對人借款600萬元，相對人提出之
    借據，非抗告人所為或經抗告人授權，抗告人已擬就此部分
    提出刑事告訴。至於房屋貸款部分，係兩造交往期間，相對
    人以要求抗告人與第三人洪林寶離婚為條件，同意負擔第三
    人洪瑞遠之房屋貸款，相對人提出之匯款回條，係相對人與
    銀行結清上開房屋貸款之款項，不足證明兩造間有借貸之關
    係，況洪遠瑞業依相對人之指示，將系爭房地過戶至抗告人
    名下。又抗告人並無任何意圖及理由，進行任何脫產之行為
    ，苟抗告人有變賣財產逃匿之意，系爭房地豈會至今仍登記
    於抗告人名下，是相對人不得聲請本件假扣押等語，資為抗
    辯。
三、債權人就金錢請求或得易為金錢請求之請求，欲保全強制執
    行者，固得聲請假扣押，但非有日後不能強制執行或甚難執
    行之虞者，不得為之，且債權人就請求及假扣押之原因，應
    釋明之，該釋明如有不足，而債權人陳明願供擔保或法院認
    為適當者，法院得定相當之擔保，命供擔保後為假扣押，此
    觀民事訴訟法第522條第1項、第523條第1項及第526條第1項
    、第2項之規定即明。參諸該第526條第2項規定，係於92年2
    月7日修正民事訴訟法時將原規定之「債權人雖未為前項釋
    明，如就債務人所應受之損害已供法院所定之擔保者，得命
    假扣押」，修正為現行規定，即見債權人聲請假扣押，仍應
    先釋明至使法院信其請求及假扣押之原因大致為適當始可。
    僅於其釋明不足時，法院為補強計，始得命供擔保（該條項
    立法理由參照）。非謂法院於債權人未為釋明，僅陳明願供
    擔保時，即得為命提供擔保之假扣押之裁定。相對人主張對
    抗告人有借款債權，固提出借據、匯款回條、土地及建築改
    良物登記簿謄本為證。然上開借據、匯款回條僅在釋明相對
    人對抗告人借貸債權之事實，該土地及建築改良物登記簿謄
    本之記載，亦僅能釋明系爭房地所有人為抗告人，現未設定
    抵押權之事實，就相對人有何欲處分系爭房地以為脫產之行
    為，若未予假扣押，有日後不能強制執行之虞，空言主張：
    迄未依約設定抵押權，足認有處分房屋之意云云，而未釋明
    ，依上開說明，本件假扣押之聲請，尚難准許。原裁定未就
    上開假扣押要件逐一審究，即准許相對人假扣押之聲請，尚
    有未洽。抗告意旨指摘原裁定不當，聲明廢棄，為有理由，
    應由本院將原裁定廢棄，駁回相對人在原法院之聲請。
四、據上論結，本件抗告為有理由。爰裁定如主文。
中　　華　　民　　國　　96　　年　　9 　　月　　29　　日
                    民事第九庭
                        審判長法  官    黃熙嫣
                              法  官    陳玉完
                              法  官    呂太郎
正本係照原本作成。
本裁定除以適用法規顯有錯誤為理由，並經本院許可外，不得再
抗告。如提起再抗告，應於收受後10日內委任律師為訴訟代理人
向本院提出再抗告狀。並繳納再抗告費新台幣一千元。
中　　華　　民　　國　　96　　年　　10　　月　　1 　　日
　　　　　　　　　　　　　　　書記官    黃千鶴
